臺北高等行政法院判決
　　　　　　　　　　　　　　　　　　 96年度簡字第00594號
原　　　告　甲○○
被　　　告　內政部
代　表　人　乙○○部長）住同.
上列當事人間因敬老福利生活津貼事件，原告不服行政院中華民
國96年6 月27日院臺訴字第0960087091號訴願決定，提起行政訴
訟。本院判決如下：
    主  文
原告之訴駁回。
訴訟費用由原告負擔。
　　事實及理由
一、事實概要：原告於民國（下同）92年7 月2 日申請發給敬老
    福利生活津貼（下稱敬老津貼），經勞工保險局（下稱勞保
    局）審核發給92年7 月至95年5 月敬老津貼。嗣勞保局以原
    告已領取嘉義市果菜市場股份有限公司（下稱嘉義果菜市場
    公司）之退休金，自不得請領敬老津貼，乃於96年3 月9 日
    以保受福字第09660097770 號函請原告繳還溢領92年7 月至
    95年5 月敬老津貼計新臺幣（下同）105,000 元。原告不服
    ，提起訴願，經遭駁回，遂提起行政訴訟。
二、原告起訴意旨以：嘉義市政府未實質持有嘉義果菜市場公司
    」51﹪之股份，該公司非屬公營事業，原告自非敬老福利生
    活津貼暫行條例（下稱敬老津貼條例）第3 條第1 項第2 款
    應予排除之對象。又嘉義果菜市場公司係於81年3 月依公司
    法登記設立，原告於81年7 月1 日始受聘為該公司之職員，
    而於82年6 月1 日退休時，縱使依被告認定嘉義果菜市場公
    司為公營事業，其具有公營事業之年資部分，自81年3 月起
    算亦未滿5 年，自應為敬老津貼條例發放之對象。再者，原
    告於申領時既經審核並無敬老津貼條例第3 條各款之事由，
    被告即應核發敬老津貼，訴願決定及原處分應予撤銷等語。
三、被告答辯意旨以：按嘉義市政府96年4 月20日府建市字第09
    60021744號函及嘉義果菜市場公司章程第5 條規定，該公司
    由嘉義市政府持有51﹪股份，其投資額可由果菜市場借墊。
    再依公營事業移轉民營條例第3 條第2 款規定略以，政府與
    人民合資經營，且政府資本超過50﹪者，為公營事業。又依
    嘉義果菜市場公司96年5 月17日嘉市果董字第044 號函，原
    告於43年6 月1 日起任職，迄82年6 月1 日退休，退休時並
    領有公營事業人員一次退休金，是以92年7 月至95年5 月原
    告即無領取敬老津貼資格，溢領金額105,000 元應予繳還。
    又申請書背後已列明敬老津貼條例第3 條規定不符合請領資
    格之排除條件，申請書正面書明：「本人如不符資格而領取
    敬老福利生活津貼，其溢領金額願意由本人或法定繼承人負
    責繳還，並負相關法律責任」，原告並在申請書上蓋章表示
    同意，原告須為此一溢領案負返還責任，請駁回原告之訴等
    語。
四、本院之判斷：
(一)、按敬老津貼條例第3 條第1 項第2 款規定，年滿65歲，在國
    內設有戶籍，且於最近3 年內每年居住超過183 日之國民，
    未有領取軍人退休俸（終身生活補助費）、政務人員、公教
    人員、公營事業人員月退休（職）金或一次退休金者，得請
    領敬老津貼，每月3 千元。第10條規定：「不符合請領資格
    而領取敬老津貼者，其溢領之津貼，經以書面命本人或其法
    定繼承人自事實發生之日起60日內繳還；屆期未繳還者，依
    法移送強制執行。」又有關鄉（鎮、市）公所出資資本超過
    50﹪之公司所經營之農產品批發市場既為公營事業，其聘僱
    之人員所領退休金均由政府或公營事業編列預算發給，除該
    聘僱人員僅領取資遣費、離職儲金或退休年資未滿5 年者外
    ，為敬老津貼條例第3 條第1 項第2 款之排除對象，復為內
    政部95年6 月20日台內社字第0950096071號函釋有案。
(二)、查原告前任職嘉義果菜市場公司，該公司於75年7 月18日核
    准設立，依行政院農業委員會81年2 月7 日81農輔字第1104
    577A號函辦理改任換敘，原告於82年6 月1 日自該公司退休
    ，依其服務年資39年計算，領取一次退休金，有其資格檔資
    料明細查詢、嘉義果菜市場公司95年10月29日嘉市果董字第
    081 號函附該公司領取退休金人員（含原告）名冊及96年5
    月17日嘉義市果董字第045 號函附訴願退休金計算資料等影
    本附勞保局卷可稽。原告訴稱該公司於81年間設立，其退休
    時任職年資未滿5 年云云，核不足採。
(三)、按敬老津貼條例之立法意旨係考量政府財政負擔能力、社會
    福利資源不重複配置之原則訂定資格條件，該條例第3 條第
    1 項第2 款規定之排除對象，係領取政府或公營事業退休金
    者，立基於已享有退休金而排除其請領資格，所考量者係退
    休金之來源，是否由政府或公營事業編列預算或提撥預算發
    給。依勞保局卷附嘉義市政府96年4 月20日府建市字第0960
    021744號函影本，略以有關該府投資嘉義果菜市場公司之出
    資額一案，經查係依據嘉義市果菜市場管理委員會75年第3
    次委員會會議議決，該府投資額可由果菜市場借墊辦理等語
    。且依上開嘉義果菜市場公司96年5 月17日嘉市果董字第04
    4 號函附該公司章程影本第5 條記載，該公司資本額分為百
    股，由嘉義市政府認定51股。依公營事業移轉民營條例第3
    條第2 款規定，政府與人民合資經營，且政府資本超過50﹪
    者，為公營事業，則嘉義果菜市場公司係屬公營事業，原告
    既從該公司退休並領有一次退休金，自屬敬老津貼條例第3
    條第1 項第2 款所排除對象。勞保局以原告不符合請領敬老
    津貼資格，應繳還溢領92年7 月至95年5 月敬老津貼計105,
    000 元，揆諸首揭說明，並無不合。至原告稱屬公法人性質
    之農田水利會職員領取退休金者，未排除請領敬老津貼資格
    云云，其案情與本件有間，尚難執為本案免予繳還溢領敬老
    津貼之論據。
五、綜上所述，原處分通知原告繳還溢領92年7 月至95年5 月敬
    老津貼計105,000 元，並無不合。訴願決定予以維持，亦無
    不合。原告仍執陳詞訴請撤銷訴願決定及原處分，為無理由
    ，應予駁回。又本件係簡易程序事件，且事證已明確，爰不
    經言詞辯論逕為判決，並予敘明。
據上論結，本件原告之訴為無理由，爰依行政訴訟法第98條第1
項前段、第233條第1項，判決如主文。
中    華    民    國    96    年     10     月   12   日
                               第四庭法  官 陳忠行
上為正本係照原本作成。
本件以訴訟事件所涉及之法律見解具有原則性者為限，始得於本
判決送達後20日內向本院提出上訴狀並表明上訴理由，如已於本
判決宣示後送達前提起上訴者，應於判決送達後20日內補具上訴
理由（均按他造人數附繕本），且經最高行政法院許可後方得上
訴。
中　　華　　民　　國　　96　　年　　 10　   月   12   日
 　　  　　　　　　　    　          書記官  陳又慈
